【裁判字號】    87,自,936
【裁判日期】    890531
【裁判案由】    毀損
【裁判全文】
臺灣臺北地方法院刑事判決                          八十七年度自字第九三六號
    自  訴  人  丙○○○
    代  理  人  陳永昌律師
    被      告  甲○○
    被      告  乙○○○
    右  一  人
    選任辯護人  張慶帆律師
                王聖舜律師
右列被告因毀損等案件，經自訴人提起自訴，本院判決如左：
    主      文
甲○○、乙○○○均無罪。
    理      由
一、自訴意旨略如自訴狀影本及補充理由狀影本所示。
二、自訴人以被告乙○○○涉有右揭犯行，係以系爭建築物乙○○○明知非其買賣契
    約之標的物，竟僱工拆除，並冒充自訴人代為申請滅失登記為其論據，並請求傳
    訊證人徐麗月為證。自訴人並當庭以被告甲○○並未拆屋或申請滅失登記之行為
    ，右揭犯行均為被告乙○○○所為等由，陳明欲撤回對甲○○之自訴。
三、訊據被告乙○○○否認右揭犯行，辯稱：
    (一)被告依法以合理價格購入系爭房地，要無與共同被告甲○○共謀背信之可言：
      1.查被告前於民國（下同）六十八年五月十日以新台幣（下同）五百八十萬元
        之價格向本件共同被告即自訴人之代理人甲○○律師購買自訴人所有台北市
        松山區○○街二一四號肆層樓房及其後進平房部分及全部基地，並立有「不
        動產買賣契約書」（被證一），上開買賣之價金亦已付清，且價格亦屬相當
        ，則自訴人授權共同被告甲○○出售在先，被告依法以合理價格購入並付清
        款項在後，要無任何不法之處。
      2.雖該買賣契約所載買賣不動產標示房屋部分為「饒河街二一四號第一、二、
        三、四層全棟」惟此係疏漏所致，蓋買賣雙方真意尚含後進平房（即遭被告
        拆除之系爭房屋），此可由自訴人出具之委任狀內載明授權範圍包含後進平
        房部分等語可知（被證二）。又該後進平房係座落於台北市○○區○○段七
        小段五九○地號土地上（行政區域調整前係虎林段二小段五九○地號，即重
        測前松山段三二五號），此有建物登記簿及土地登記謄本影本可查（被證三
        ），而該地號土地全部及座落於該土地上之另一建物（即台北市○○街二一
        四號一至四樓）既均在買賣標的範圍，在經驗法則上絕無刻意獨漏系爭進平
        房之理，是以系爭後進平房係在買賣標的範圍之內，應堪認定。
      3.此外，買賣契約成立後，自訴人所授權之代理人甲○○亦曾寄發存證信函予
        所有買賣標的物（即饒河街二一四號及後進平房）當時之承租人，告以房屋
        已點交予被告之旨（被證四），且代理人亦將自訴人本擬將系爭房屋改建而
        與鄰人共同壁使用約定之契約書交付被告收執（被證五），上情亦足證明被
        告確已合法購入系爭房地，要無與甲○○共謀背信之可言。
    (二)系爭台北市○○街二一四號後進平房部分，既經被告依法購入，被告予以支配
      使用，自無不法利益之意圖：
      查系爭台北市○○街二一四號後進平房部分（即寶清段七小段四十七號建物）
      ，業經被告合法購入，已如前述，則依法自訴人即負有移轉所有權並交付予被
      告支配使用之義務，是縱迄今尚未辦理該項所有權移轉登記，被告對該房屋之
      支配使用亦無不法利益之意圖可言〔司法院六十九年十月二十日（）廳刑一
      字第○四五號函參照，附件一〕，被告自不負竊佔罪責。
    (三)姑不論被告是否業經合法購入系爭房地，本件所謂「竊佔罪」已罹於追訴權時
      效，本院亦應為免訴判決：
      「竊佔罪係即成犯，故於行為完了後，犯罪即已完成，其後之繼續使用竊佔物
      ，乃行為之狀態，而非犯罪行為之連續。」司法行政部法律研究室台（六一）
      法研字第○二八號函明揭斯旨。姑不論被告是否業經合法購入系爭後進平房部
      分，本件自訴人所指之「竊佔」事實，係發生在六十八年六月九日房屋點交時
      迄至自訴人提起自訴，已逾刑法第八十條第一項第二款所定十年追訴期間，
      鈞院自應依刑事訴訟法第三百零二條第二款諭知免訴判決。
    綜右所陳，被告依法以合理價格購入系爭房地，並無背信、竊佔之可言，爰狀請
    為被告無罪之諭知，以免冤抑。
四、被告乙○○○所辯核與被告甲○○所供相符，被告甲○○為系爭房屋買賣自訴人
    之代理人及被告所提出之不動產買賣契約書、委任狀、土地及建物登記簿謄本、
    存證信函、共同壁使用契約書房屋稅繳納通知書（以上均影本）均為真正，又為
    自訴人所不爭，自訴人所爭者乃買賣之範圍不包括後進房屋即系爭房屋而己，惟
    此顯為民事糾葛，被告甲○○既是自訴人之代理人，則被告乙○○○依□本於買
    受人之地位經由甲○○之點交而占有系爭房屋，嗣並本於所有人之身分將系爭房
    屋拆除，顯無毀損自訴人房屋之故意，系爭房屋既已拆除而滅失，則被告乙○○
    ○依□依法申請滅失登記，亦顯無使公務員登戴不實之犯意，與刑法第三百五十
    二條之毀損建築物罪及第二百十四條之使公務員登載不實罪均以有犯罪之故意為
    其犯罪構成要件不合，顯無由成立上開二罪。至自訴人請求傳訊證人徐麗月以證
    明本件買賣不包括系爭後進房屋，核其待證事項乃民事糾葛範圍，縱本件買賣不
    包括系爭房屋，惟被告乙○○○既□□犯罪故意，自不為罪，從而無傳訊之必要
    。
五、訊按被告甲○○否認有何犯行，且自訴人因查無甲○○有右揭犯行之事證，而當
    庭表示欲撤回甲○○部分，雖因本件為公訴罪，不能撤回，惟無任何事證足認甲
    ○○有何犯行，則甚為顯然。
六、按犯罪事實，應依證據認定之，無證據不得推定其犯罪事實。又不能證明被告犯
    罪者，應諭知無罪之判決，刑事訴訟法第一百五十四條、第三百零一條第一項分
    別定有明文。本件依卷內事證不能證明被告有何犯行，不能證明被告二犯罪，本
    院自應依上開法條規定，諭知被告二人無罪。
據上論斷，應依刑事訴訟法第三百四十三條、第三百零一條第一項判決如主文。
中      華      民      國      八十九      年     五     月    卅一    日
                      臺灣臺北地方法院刑事第五庭
                                        法    官  劉  亭  柏
右正本證明與原本無異。
如不服本判決，應於判決送達後十日內，向本院提出上訴狀。
                                        書 記 官  羅  欣  宜
中      華      民      國      八十九      年     六     月     九     日


司法院資訊處製作；財團法人民間司法改革基金會備份。
